【裁判字號】    97,簡上,83
【裁判日期】    981117
【裁判案由】    給付工程款
【裁判全文】
臺灣桃園地方法院民事判決              97年度簡上字第83號
上  訴  人  百年開發營造有限公司
法定代理人  甲○○（原名：楊淑美）
被  上訴人  游博富即全誌工程行
                      號1樓
訴訟代理人  廖年盛律師
上列當事人間請求給付工程款事件，上訴人對於中華民國97年4
月2 日本院中壢簡易庭97年度壢簡字第133 號第一審判決提起上
訴，本院於民國98年10月20日言詞辯論終結，判決如下：
    主  文
原判決關於命上訴人給付超過新台幣陸萬仟柒佰壹拾元，及該
部分假執行之宣告，暨除確定部分外訴訟費用之裁判均廢棄。
上開廢棄部分，被上訴人在第一審之訴駁回。
其餘上訴駁回。
第一、二審訴訟費用除確定部分外，由上訴人負擔百分之六十三
，餘由被上訴人負擔。
    事實及理由
一、本件被上訴人主張：
  (一)被上訴人於民國96年7 月1 日起至96年8 月10日止承攬上訴
    人發包之桃園縣中壢市大崙國民小學（下稱大崙國小）後門
    興建工程（下稱大崙國小工程），被上訴人為完成工程，僱
    請姜義洪、游象盛、周敦頤、姜義行等多人施工，每人每日
    新台幣（下同）2,500 元，合計21.5日之工資53,750元、五
    金4,000 元、模板租金30,000元，共計87,750元，惟因設計
    不良造成施工完成後，重新變更設計並拆除已完成之工程，
    致被上訴人為第2 次施工，工程模板數量為25平方公尺，18
    日之工資45,000元、運輸費10,000元、五金5,000 元，共計
    60,000元，第1 、2 次工程總計147,750 元，經被上訴人屢
    次催討，上訴人均置之不理。
  (二)被上訴人於96年4 月28日起承攬上訴人發包桃園縣桃園市○
    ○○街2 、3 樓後方加強磚造增建工程部分（下稱泰昌三街
    工程），被上訴人請求7 日之工資17,500元、五金1,500 元
    、模板租金6,000 元，共計25,000元，經被上訴人屢次催討
    ，上訴人均置之不理。綜上，爰依兩造間契約之關係提起本
    件訴訟，請求上訴人給付工程款。
  (三)關於大崙國小工程，因上訴人設計不良，致被上訴人第1 次
    施工完畢後，拆除已完成之工程，再為第2 次工程，上訴人
    怎可以模板數量295.24平方公尺計算工程費。又大崙國小工
    程經灌漿後呈現滑動、位移、坍塌、尺寸不符及水平不均等
    瑕疵，與被上訴人承攬之工作無關，蓋被上訴人僅負責模板
    組立，整地、灌漿等工作均由上訴人進行，前開工程於灌漿
    後有上訴人所稱瑕疵發生，係因上訴人整地不平及灌漿未抹
    平所致，且上訴人亦未定期要求被上訴人修補。
  (四)關於泰昌三街工程部分，兩造間並無合約書、施工圖，亦未
    約定何時完工，被上訴人於96年4 月30日完成2 樓模板工程
    ，上訴人於96年5 月20日完成2 樓灌漿工程，被上訴人須待
    上訴人將3 樓磚塊疊好方能施工3 樓模板工程，迄今上訴人
    仍未疊好3 樓磚塊，被上訴人不負工程逾期責任，且致被上
    訴人之模板材料自96年4 月28日起至今仍放置在泰昌三街，
    無法另行施作。
  (五)被上訴人已就大崙國小與泰昌三街工程與上訴人公司總經理
    王崑成達成以140,000元和解之協議。
  (六)被上訴人於大崙國小工程第1 次施工數量為295.42平方公尺
    ，該工程整個樓梯模板均為被上訴人施作，惟此部分之施工
    數量尚不包含被上訴人於大崙國小工程第2 次施工之25平方
    公尺在內。按兩造間承攬模板工程之工程款並不是以上訴人
    所提變更設計預算詳細表所載數量計算，而是口頭約定，以
    計工方式計價，沒有書面資料。原審係以證人所述之施作數
    量為計算標準，上訴人若為相反之主張，應由上訴人負擔舉
    證責任。又大崙國小監工日報記載該工程應完成之模板數量
    為295.42平方公尺，倘如上訴人所述，伊已完成部分模板數
    量（即265.42平方公尺），據此推論，被上訴人在該工程僅
    施作30平方公尺之模板，顯與實際狀況不符。另上訴人所提
    混凝土出貨證明，並無法證明大崙國小工程已由上訴人完成
    部分數量，況被上訴人進場前，大崙國小工程有施工錯誤而
    拆除重做之情事。
  (七)兩造間承攬報酬之給付，並未以書面另有約定，自應依民法
    承攬規定為依據。被上訴人於大崙國小工程中僅負責組立模
    板，於灌漿完成即須拆除模板，工作即已完成，並毋須經業
    主驗收，故被上訴人拆除模板後，上訴人即應給付工程款，
    上訴人不得以須全部工程經業主驗收合格方得請款為由，拒
    絕給付工程款。
  (八)原審判決上訴人應給付被上訴人101,126 元（被上訴人請求
    上訴人應給付其172,750 元【計算式：大崙國小工程部分14
    7,750 元+ 泰昌三街工程部分25,000元=172,750元】）。被
    上訴人於原審其餘請求駁回。上訴人就上述敗訴部分不服提
    起上訴（被上訴人則未就其敗訴部分不服提起上訴，該部分
    已告確定），被上訴人則於本院為答辯聲明：上訴駁回。
二、上訴人則抗辯：
  (一)上訴人於95年12月20日承攬大崙國小工程，並將該工程中之
    模板施工發包交由被上訴人承攬，惟被上訴人所組立之模板
    經灌漿時呈現滑動、坍塌及尺寸不符、水平不均現象等瑕疵
    ，依行政院公共工程施工規範品質管理模板作業注意要點及
    對策之規範，為配合實際及考量安全性，模板使用構材之尺
    寸及間距應經應力計算決定之，被上訴人之模板工程施作不
    應有前述情形發生。然被上訴人所承攬之模板施作經灌漿後
    滑動坍塌，於拆模後階梯尺寸大小及水平高度不一、規格不
    符且嚴重變形，上訴人數度與被上訴人聯繫定期10日請其改
    善修補，均不獲置理，顯見被上訴人未依約完成兩造所約定
    之模板工程，其所為承攬工作顯有瑕疵，該工程迄今尚未辦
    理驗收計價，因此無法確知大崙國小所求償逾期違約金多寡
    ，依兩造間之約定，被上訴人須待上訴人自業主驗收合格領
    取工程款後，方得向上訴人請求付款，此亦與一般公共工程
    契習慣相符。
  (二)大崙國小工程模板數量為295.42平方公尺，每平方公尺以30
    0 元計算，共計88,626元，非如被上訴人所請求147,750 元
    ，況且於96年7 月1 日以前，前開模板工程已由上訴人完成
    駁坎、基礎地量等部分模板施工合計數量265.42平方公尺，
    嗣於96年7 月1 日至96年8 月10日期間，上訴人另將部分前
    開模板工程以每平方公尺300 元之單價發包交由被上訴人施
    工，是上訴人所承攬大崙國小工程之模板施作，並非全部由
    被上訴人所完成，被上訴人實際施工範圍尺寸數量經統計第
    1 次為145.7 平方公尺、第2 次為25平方公尺，扣除百分之
    5 稅金後之工程款僅有48,650元【（145.7+25）×300 ×95
    ％】。另因工程之瑕疵，上訴人數度聯繫被上訴人改善修補
    事宜，被上訴人均置之不理，上訴人依法自行修繕，而向順
    泰建材行購料22,950元，僱工每人每日2,000 元，共計5 日
    工資10,000元，始將高凸出及過寬處水泥敲除、清除，運棄
    費6,000 元，訴外人許水錦代工修補瑕疵報酬22,196元，依
    據民法第493 條第2 項之規定向被上訴人請求修繕費用總計
    61,146元。
  (三)泰昌三街工程總承包價25,000元，總面積共10坪，目前僅完
    成2 樓板模組立，迄今仍未組立3 樓板模及拆除2 、3 樓模
    板等，被上訴人應負不完全給付之債務不履行責任，及未依
    約如期完工，致上訴人遭業主黃秀梅解約，上訴人依民法第
    495 條第1 項之規定向被上訴人請求上揭違約金152,000 元
    之損害賠償。另增建3 樓外牆模板為後陽台，因3 樓陽台為
    鏤空設計，不需砌磚，亦與拆除2 樓模板無關。綜上，上訴
    人以得向被上訴人請求之修繕費用61,146元及損害賠償金額
    152,000元與被上訴人請求之金額抵銷。
  (四)上訴聲明：
  1.原判決不利於上訴人部分廢棄。
  2.上開廢棄部分，被上訴人於第一審之訴駁回。
三、本院之判斷：
  (一)被上訴人主張其自96年7 月1 日起至96年8 月10日止，承攬
    上訴人發包之大崙國小工程中之模板工程，被上訴人為完成
    工程，僱請姜義洪、游象盛、周敦頤、姜義行等多人施工，
    該模板工程因業主變更設計而2 次施工，目前該模板工程已
    完成，另被上訴人於96年4 月28日起承攬上訴人發包泰昌三
    街工程等情，業據其估價單、現場施工照片等為證（參見原
    審卷第38至40頁），上訴人對此並不爭執，是被上訴人此部
    分主張堪信為真實。
  (二)被上訴人復主張其為大崙國小工程施作兩次之工程款分別為
    87,750元及60,000元，合計金額為147,750 元，另被上訴人
    請求上訴人給付泰昌三街工程中已完成部分之工程款25,000
    元，上述款項經被上訴人屢次催討，上訴人均置之不理等語
    ，為上訴人所否認，並執前詞置辯。
  1.按稱和解者，謂當事人約定，互相讓步，以終止爭執或防止
    爭執發生之契約。當事人互相表示意思一致者，無論其為明
    示或默示，契約即為成立，民法第736 條、第153 條第1 項
    分別定有明文。經查，被上訴人主張兩造就大崙國小與桃園
    市○○○街工程曾同意以140,000 元達成和解之協議云云，
    為上訴人所否認，參以證人即上訴人公司總經理王崑成於原
    審到庭證稱：140,000 元是被上訴人講的，我沒有同意等語
    （參見原審卷第65頁），被上訴人對此復未能提出其他證據
    資料以供本院參酌，是被上訴人此部分主張自難採信。
  2.被上訴人主張大崙國小工程施工期間，其雇工每人每日2,50
    0 元，合計21.5日之工資53,750元、五金4,000 元、模板租
    金30,000元，共計87,750元，嗣被上訴人為第2 次施工，工
    程模板數量為25平方公尺，18日之工資45,000元、運輸費10
    ,000元、五金5,000 元，共計60,000元，第1 、2 次工程總
    計147,750 元云云，上訴人則抗辯大崙國小工程模板數量為
    295.42平方公尺，每平方公尺係以300 元計算等語。經查，
    被上訴人提出之估價單雖有記載其施作大崙國小工程之每日
    工程款及模錢、運輸費、五金等，合計147,750 元，然該估
    價單及被上訴人另提出之請款明細9 紙（參見原審卷第81至
    89頁）均為被上訴人片面製作，並未經上訴人簽字確認，自
    難據此逕為有利於被上訴人之認定。又依上訴人所提出之大
    崙國小第1 次變更設計預算詳細表觀之（參見原審卷第18至
    20頁），可知上訴人與業主就板模部分工程係以每平方公尺
    298.28元計價，則上訴人抗辯伊將該板模工程轉包與被上訴
    人時，兩造係約定以每平方公尺300 元計價，與常理並不相
    違。參以證人王崑成於原審亦證稱：工程款是以大崙國小施
    工板模的數量計算，一部分是沒有板模的，因為底下沒有用
    到板模，所以要扣掉，一平方公尺300 元等語（參見原審卷
    第65頁），核與上訴人所述相符，而被上訴人對其所述之計
    價方式既未能舉證以實其說，是上訴人抗辯大崙國小工程部
    分係以被上訴人實際施作之板模數量，再按每平方公尺300
    元計價等語，應屬可採。
  3.按請求履行債務之訴，除被告自認原告所主張債權發生原因
    之事實外，應先由原告就其主張此項事實，負舉證之責任，
    必須證明其為真實後，被告於其抗辯事實，始應負證明之責
    任，此為舉證責任分擔之原則（最高法院43年台上字第377
    號判例意旨可參）。本件被上訴人主張其於大崙國小工程第
    1 次施工數量為295.42平方公尺，該工程整個樓梯模板均為
    被上訴人施作，惟此部分之施工數量尚不包含被上訴人於大
    崙國小工程第2 次施工之25平方公尺在內云云。上訴人則抗
    辯於96年7 月1 日以前，前開模板工程已由上訴人完成駁坎
    、基礎地量等部分模板施工合計數量265.42平方公尺，嗣於
    96年7 月1 日至96年8 月10日期間，上訴人另將部分前開模
    板工程以每平方公尺300 元之單價發包交由被上訴人施工，
    是上訴人所承攬大崙國小工程之模板施作，並非全部由被上
    訴人所完成，被上訴人實際施工範圍尺寸數量經統計第1 次
    為145.7 平方公尺、第2 次為25平方公尺等語。經查，本院
    依上訴人聲請向大崙國小調取本件工程之監工日報表所示，
    該板模工程係於96年6 月23日開始施作，當時完成數量為10
    5 平方公尺（參見本院卷第98頁），而兩造均不爭執被上訴
    人係於96年7 月1 日才進場施作大崙國小之板模工程，是上
    訴人抗辯被上訴人所承攬大崙國小工程之模板施作，並非全
    部由被上訴人所完成乙節，尚非無據。至於被上訴人主張上
    開監工日報表記載該工程應完成之模板數量為295.42平方公
    尺，倘如上訴人所述，伊已完成部分模板數量（即265.42平
    方公尺），據此推論，被上訴人在該工程僅施作30平方公尺
    之模板，顯與實際狀況不符云云，經查，上訴人於本院審理
    中已自承上開監工日報表所載之完成數量有誤，經伊自行計
    算結果，被上訴人於大崙國小工程第1 次施作之板模數量為
    14 5.7平方公尺等情，足見上開監工日報表所載之完成數量
    確有不實之處。然本件係被上訴人請求上訴人給付工程款，
    揆諸上開規定，被上訴人自應舉證證明其實際施作之板模數
    量為何，被上訴人既未能提出其他證據以供本院參酌，則本
    件僅能以上訴人所自認被上訴人實際施作大崙國小工程之板
    模數量經統計第1 次為145.7 平方公尺、第2 次為25平方公
    尺作為認定基準，是被上訴人主張其於大崙國小工程第1 次
    施工數量為295.42平方公尺，該工程整個樓梯模板均為被上
    訴人施作云云，尚乏所據，不足採信。
  4.上訴人抗辯大崙國小工程之工程款以上述被上訴人實際施作
    板模數量計算後，尚應扣除百分之5 稅金，經計算後，該工
    程款僅有48,650元云云，為被上訴人所否認，而上訴人對於
    兩造曾約定工程款須扣稅金百分之5 一事復未能舉證以實其
    說，是上訴人此部分抗辯即難採信。
  5.按報酬應於工作交付時給付之，無須交付者，應於工作完成
    時給付之。工作係分部交付，而報酬係就各部分定之者，應
    於每部分交付時，給付該部分之報酬，民法第505 條亦有明
    文。次按債權人就權利存在之一般要件事實，固應負主張及
    舉證責任，惟如係權利障礙、消滅及排除之特別要件事實，
    則應由債務人負抗辯及舉證之責任，此為舉證責任分配原則
    之當然解釋。上訴人抗辯依兩造間之約定，被上訴人須待上
    訴人自業主驗收合格領取工程款後，方得向上訴人請求付款
    云云，為被上訴人所否認，自應由上訴人就「兩造曾約定以
    大崙國小之驗收日作為清償日」乙節負舉證責任。經查，證
    人王崑成雖證稱：當初講加減帳部份，被上訴人有做，我們
    才給。一樣是一平方公尺300 元，等驗收完畢，業主撥款後
    15 天 ，才結清，大崙國小部分已經於96年10月22日完工，
    尚未驗收，所以沒有拿到大崙國小的錢云云（參見原審卷第
    65頁），然大崙國小支付報酬尚須依縣庫集中支付作業程序
    向縣政府申請撥付補助款，或執行預算，其程序繁冗，而被
    上訴人僅承包大崙國小工程中之板模工程，後續灌漿等工程
    仍係由上訴人自行施作完成，且被上訴人並非一般資本充裕
    之營造廠商，而係獨資商號，平日資金調度應極為頻繁，衡
    情被上訴人當無可能同意上訴人以大崙國小驗收工程完畢及
    撥款作為上訴人給付被上訴人工程款之前提要件。況證人王
    崑成自陳渠係獲上訴人授權對外洽談本件工程簽約事宜，倘
    王崑成認為工程有無經業主驗收應為上訴人向被上訴人付款
    之條件，即應以書面方式將此約定內容載明後，交由被上訴
    人簽字確認，否則充其量僅屬上訴人單方片面要求，而未經
    被上訴人同意。綜上，上訴人對於「兩造曾約定以大崙國小
    之驗收日作為清償日」乙節既未能提出其他證據以供本院參
    酌，是上訴人此部分抗辯自難採信。
  6.按債務人負有依債務本旨為給付之義務，違背債務之本旨為
    給付，即屬不完全給付，為瑕疵之給付，是以債務人如主張
    其已為完全給付，當由其負證明之責，雖債權人於受領給付
    後，以債務人給付不完全為由，請求債務人損害賠償，關於
    給付不完全之點，應轉由債權人負舉證責任（最高法院77年
    度台上字第1989號判決意旨參照）。上訴人抗辯被上訴人所
    組立之模板經灌漿時呈現滑動、坍塌及尺寸不符、水平不均
    現象等瑕疵，依行政院公共工程施工規範品質管理模板作業
    注意要點及對策之規範，為配合實際及考量安全性，模板使
    用構材之尺寸及間距應經應力計算決定之，被上訴人之模板
    工程施作不應有前述情形發生。然被上訴人所承攬之模板施
    作經灌漿後滑動坍塌，於拆模後階梯尺寸大小及水平高度不
    一、規格不符且嚴重變形，上訴人數度與被上訴人聯繫定期
    10日請其改善修補，均不獲置理，顯見被上訴人未依約完成
    兩造所約定之模板工程，其所為承攬工作顯有瑕疵云云，為
    被上訴人所否認。經查，上訴人雖提出現場照片（參見本院
    卷第34至39頁、第55至56頁、第248 至250 頁、第256 至25
    7 頁）及模板作業注意要點及對策、模板工程組立側面剖面
    示意圖、模板支撐組立及拆除作業、模板作業安全技術、模
    板倒塌職業災害之防治策略等（參見本院卷第25至33頁、第
    54頁、第284 至334 頁）為證，然上開現場照片僅能顯示灌
    漿完成之樓梯確有凹凸不平之情，惟此亦可能為整地及灌漿
    階段所生之問題，尚無法證實確係因被上訴人施作板模有瑕
    疵所導致。又證人王崑成證稱：被上訴人是負責板模部分，
    整地是上訴人營造場做的。灌漿是上訴人負責，被上訴人要
    在現場看，確保板模沒有鬆脫或位移。放樣也是被上訴人放
    樣的。整地之後難免會有一些差距，被上訴人會依現場調整
    板模的高低等語（參見原審卷第66頁），證人即在場施作之
    工人姜義洪到庭證稱：伊從事板模業已有10年經驗，本件施
    工當時有發現整地不平的現象，因而板模之施作經灌漿時，
    有呈現滑動、位移、坍塌、及尺寸不符、水平不均等情形，
    有跟王崑成連絡，做好之後有請他來看，灌漿與板模無關，
    灌漿是營造的人施作等語（參見原審卷第67頁），證人即在
    場施作之工人游象盛亦到庭證稱：伊做板模已有7 、8 年經
    驗，本件施作時整地沒有平，王崑成沒有整地即指示伊施作
    ，伊當初即有告知王崑成會有問題，伊係和王崑成一起放樣
    的，是因為灌漿才造成樓梯凹凸不平，拆模的時候並沒有坍
    塌的問題等語（參見原審卷第79頁），足見被上訴人係將板
    模工程完成交由上訴人灌漿後才產生上述情形，而上開模板
    作業注意要點及對策、模板工程組立側面剖面示意圖、模板
    支撐組立及拆除作業、模板作業安全技術、模板倒塌職業災
    害之防治策略等文件亦無法判斷與本件之關連性，上訴人復
    未另行舉證證明被上訴人所施作之板模工程有何瑕疵之處，
    是上訴人此部分抗辯即無可採。
  7.被上訴人主張其已完成泰昌三街工程之2 樓部分，依約即可
    請求工程款25,000元云云，然證人王崑成到庭證稱泰昌三街
    工程之工程款金額是25,000元，包括2 、3 樓等語（參見原
    審卷第66頁），而被上訴人雖提出估價單及請款明細為證（
    參見原審卷第38頁、第87頁），惟該文件係被上訴人單方面
    所製作，自難逕為有利於被上訴人之認定，而被上訴人既未
    能對此再舉證以實其說，是被上訴人此部分主張不足採信。
  8.按當事人主張有利於己之事實者，就其事實有舉證責任，民
    事訴訟法第277 條定有明文，又同法第400 條第2 項對經裁
    判之抵銷數額，復明定有既判力，則主張抵銷之當事人就其
    主張抵銷之債權及數額確實存在之事實自負有舉證責任（最
    高法院88年度台上字第3398號判決意旨參照）。上訴人抗辯
    以伊得向被上訴人請求之修繕費用61,146元（大崙國小工程
    部分）及損害賠償金額152,000 元（泰昌三街工程部分）與
    被上訴人請求之金額抵銷云云。然查，上訴人並未舉證證明
    被上訴人施作大崙國小之板模工程有瑕疵，已如前述，則上
    訴人請求被上訴人賠償修繕費用61,146元即無所據。又依泰
    昌三街工程之業主黃秀梅寄予上訴人之存證信函以觀，其上
    記載：「台端承包我的房屋修繕工程工期遲延已久，限在一
    週之內完工，否則解除契約，一切責任自負」等語，充其量
    僅為限期完工之催告，尚難據以認定上訴人已遭解約及賠償
    業主違約金152,000 元。準此，上訴人既未能舉證證明伊對
    被上訴人已取得任何債權，則上訴人之前開抗辯於法不合，
    委無可採。
  9.再者，被上訴人自陳泰昌三街部分做到96年5 月20日交給上
    訴人，翌日拆模，96年6 月30日之前有問上訴人要何時進場
    施工，之前上訴人都沒有說要施工等語（參見原審卷第78頁
    ）。上訴人亦陳稱96年6 月有要被上訴人再去做，但泰昌三
    街部分已於96年8 月和業主合意終止，96年9 月業主因找不
    到更便宜的價格，有要求上訴人再去施作，但上訴人拒絕等
    語（參見原審卷第79頁），堪認兩造間就泰昌三街之工程合
    約至遲已於96年8 月間合意終止。而被上訴人已完成2 樓部
    分之板模施作，尚未施作3 樓部分之板模一情，為兩造所不
    爭，僅對何以未能繼續施作之歸責事由有所爭執。綜上所述
    ，被上訴人既無法證明25,000元僅限於2 樓部分之承包價，
    25,000元應為泰昌三街2 、3 樓之工程總承包價，故被上訴
    人僅能請求兩造契約終止前已完工部分之價款，即2 樓部分
    之12,500元（計算式：25,000÷2 ＝12,500），逾此部分之
    請求則屬無據。
  (三)綜上所述，被上訴人依兩造間之契約關係，請求上訴人給付
    63,710元【計算式：大崙國小（145.7+25）x300+ 泰昌三街
    12,500=63,710 】，為有理由，應予准許，逾此部分之請求
    則屬無據，應予駁回。又上開應准許部分，係適用簡易程序
    所為被告敗訴之判決，應依職權宣告假執行。原審就超過上
    開應准許部分，為上訴人敗訴之判決，並為假執行之宣告，
    自有未洽。上訴意旨就此部分指摘原判決不當，求予廢棄改
    判如主文第2 項，為有理由。至於上開應准許部分，原審判
    命上訴人給付，並為假執行之宣告，核無違誤，上訴意旨，
    就此部分，仍執陳詞，指摘原判決不當，求予廢棄，為無理
    由，應駁回其上訴。
四、因本案事證已臻明確，兩造其餘主張、陳述及所提之證據暨
    攻擊防禦方法，經本院審酌後，認與本案判斷結果無影響，
    均毋庸再予一一審酌，附此敘明。
五、據上論結，本件上訴人之上訴為一部有理由，一部無理由，
    依民事訴訟法第436 條之1 第3 項、第450 條、第449 條第
    1 項、第79條，判決如主文。
中    華    民    國    98    年    11    月    17    日
                  民事第一庭審判長法  官  郭琇玲
                                  法  官  郭俊德
                                  法  官  林哲賢
以上正本係依照原本做成
本判決不得上訴。
中    華    民    國    98    年    11    月    18    日
                                  書記官  陳佳彬


司法院資訊處製作；財團法人民間司法改革基金會備份。
